臺灣桃園地方法院民事判決　九十年度重訴字第一○九號
　　原　　　告　　行政院原子能委員會核能研究所
　　法定代理人　　楊昭義
　　被　　　告　　乙○○
　　　　　　　　　丙○○
　　　　　　　　　甲　○
右當事人間請求返還所有物等事件，本院判決如左：
    主    文
被告應將坐落於桃園縣龍潭鄉○○○段一五七地號土地如附圖Ｂ部分所示面積零點壹
參參伍公頃、Ｃ部分所示面積零點壹零零壹公頃土地上之地上物拆除，並將土地返還
原告。
被告應給付原告新台幣捌拾柒萬零伍佰伍拾柒元及自民國九十年二月二十三日起至清
償日止，按年息百分之五計算之利息。
原告其餘之訴駁回。
訴訟費用由被告負擔。
本判決第一項、第二項於原告分別以新台幣參佰壹拾參萬元、新台幣貳拾玖萬元供擔
保後得假執行，但被告如於各該假執行程序實施前分別以新台幣玖佰參拾玖萬零柒佰
貳拾元、新台幣捌拾柒萬零伍佰伍拾柒元供擔保後得免為假執行。
原告其餘假執行之聲請駁回。
    事    實
甲、原告方面：
  壹、聲明：（一）被告應將坐落於桃園縣龍潭鄉○○○段一五七地號土地上，如附
      圖Ｂ部分所示面積一千三百三十五平方公尺、Ｃ部分所示面積一千零一平方公
      尺之地上物拆除，並將土地返還原告。（二）被告乙○○、丙○○、甲○應各
      給付原告新台幣八十七萬零五百五十七元及自民國九十年二月二十三日起至清
      償日止，按年息百分之五計算之利息。但其中一被告已給付，就已給付範圍內
      ，其他被告免給付義務。（三）原告願供擔保，請准宣告假執行。
  貳、陳述：
    一、被告乙○○等人無權占用原告管領之國有土地，原告本於民法第七百六十七
        條規定「所有人之物上請求權」，訴請被告等人返還所有物：
  （一）按「國有財產撥給各地機關使用者，名義上雖仍為國有，實際上即為使用
          機關行使所有人之權利，故本院對於是類財產，向准由管領機關起訴代國
          家主張所有權人之權利」，最高法院著有五十一年台上字第二六八０號判
          例可資參照。
  （二）本件坐落於桃園縣龍潭鄉○○○段第一五七地號土地（下稱：系爭土地）
          ，係於民國六十三年間徵收為國有，於八十四年十一月二十八日由行政院
          核准撥用予原告機關管領。被告乙○○等三人明知渠等就系爭土地如附圖
          所示Ｂ、Ｃ部分，並無任何管理使用權源，竟共同於其上栽種植物，堆置
          器具物品使用，原告本於民法第七百六十七條所有人物上請求權之規定，
          自得訴請被告等人返還所有物。
    二、系爭土地業經徵收完竣，並撥用予原告管理，原告自得行使所有權人之權利
        ：
  （一）系爭土地原係因陸軍總司令部為辦理「中山科學研究院龍門計劃」（含桃
          園計劃）用地需用桃園縣龍潭鄉○○○段土地，經國防部以六十一年六月
          十三日（61）茂漁字第一三五五號函同意徵收辦理，並經行政院以六十三
          年五月一日台內地字第五八五三八九號函示准予徵收。台灣省政府並於六
          十三年五月十四日檢附徵收計劃書，包括徵收計劃地籍圖、工程設施圖、
          徵收土地所有權人姓名住址及面積清冊，以及徵收土地使用情形清冊，要
          求桃園縣政府辦理徵收公告。系爭土地於六十三年徵收為國有後，於八十
          四年十一月二十八日由行政院核准撥用予原告機關管領。
    （二）又本件徵收計劃地籍圖，係將系爭土地全部納入徵收範圍，觀諸徵收土地
          所有權人姓名住址及面積清冊以及徵收土地使用情形清冊所示之「徵收面
          積」及「擬徵收面積」欄位，均明白記載為：「一點四０二八公頃（即一
          四０二八平方公尺）」，與系爭土地之面積全部相符，顯見當初徵收範圍
          即包括系爭土地全部。次按系爭土地之地價補償費，係依徵收計畫書附件
          中之「第四次協議補償會議記錄第六點」之協議結果「按每公頃單位補償
          田十則，新台幣（下同）三四二、五一二元（內包括地價及水稻轉業、輔
          導金）」計算。查系爭土地面積為一點四０二八公頃，乘上每公頃補償費
          單價為三十四萬二千五百一十二元，則系爭土地之全部地價補償費為四十
          八萬零四百七十五元八角（342,512元/公頃×1. 4028公頃＝480,475.8元
          ）。桃園縣政府嗣後以六十三年六月十五日桃府地用字第四０八八六號函
          公告徵收，並由公業觀音祀當時之管理人曾水樞與佃農蔡林勝於六十三年
          七月二十五日共同具領地價補償費四十八萬零四百七十五元八角，凡此有
          「徵購土地業戶具領補償費聯單」及「用地土地補償地價清冊」為證，桃
          園縣政府亦以八十九年二月十四日八九府地用字第０二六六五五號函覆：
          「本案土地奉行政院六十三年五月一日函核准徵收。本府以六十三年六月
          十五日函公告徵收，其中淮子埔段一五七地號『核准徵收面積為一點四０
          二八公頃』，補償地價新台幣四十八萬零四百七十五元（八角）由該觀音
          祀之管理人與佃農蔡林勝共同具領」等情足稽。綜上，系爭土地係全筆徵
          收，至為灼然。被告等辯稱如附圖Ｂ、Ｃ部分所示土地不在原徵收土地計
          畫內，當初並未徵收云云，顯非事實，實無足採。
    （三）被告雖抗辯本件土地徵收地籍圖中，有一張地籍圖將系爭土地畫分為一五
          七Ａ」與「一五七Ｂ」二部分，其中「一五七Ａ」部分，已不徵收云云。
          惟查，本件徵收土地地籍圖就系爭土地部分，尚有另一地籍圖並未畫有「
          一五七Ａ」、「一五七Ｂ」之地籍圖，如何能指被告所稱方為正確？況且
          ，被告主張畫有「一五七Ａ」、「一五七Ｂ」之地籍圖內，其中「一五七
          Ａ」部分雖未有標示徵收土地範圍之螢光筆勾註，惟此應係「地籍圖內漏
          加黃色標示」所致，此有「陸軍第一營產管理所」出具之函文可稽（原證
          十號）。況畫有「一五七Ａ」、「一五七Ｂ」之地籍圖上，兩者分界線「
          -‧-‧-‧」標示，亦經徵收時之用地機關即中山科學研究院告知，乃指
          圍牆之意，並非不予徵收。再查系爭土地，不論是「一五七Ａ」或「一五
          七Ｂ」部分之土地，其上之地上物補償費，均已由佃農蔡林勝單獨具領完
          畢，已如前述，顯見「一五七Ａ」部分亦在徵收範圍之內，否則斷無發放
          地上物補償費之可能。
    （四）又龍潭鄉○○○段土地（包含系爭土地）於六十三年間徵收後，原徵收機
          關即逐步為原訂計劃之利用，其中系爭土地更在八十四年撥用予原告後，
          由原告積極向被告等人請求返還無權占有之土地，惟由於被告等人始終拒
          絕搬遷，且提出不合理之高額費用，原告在幾度協調不成後，不得不提起
          訴訟，請求被告等人返還系爭土地。被告辯稱：因「一五七Ａ」部分之土
          地不予徵用，故由被告居住長達二十五年云云，顯不足採。
    （五）另就系爭土地關於本件系爭以外之其餘土地，兩造另有訴訟案件繫屬於鈞
          院（案號為九十年訴字第一０三八號），被告業已於該案九十一年七月二
          十四日言詞辯論自承「本筆土地（指第一五七地號土地）都是在徵收計畫
          裡面」，實不容被告飾詞矯辯。
    三、系爭土地從未辦理工程變更設計，無土地法第四十九條及五十條應撤銷徵收
        規定之適用：
    （一）被告等人為求脫免返還系爭土地之義務，先以：系爭土地分為「一五七Ａ
          」、「一五七Ｂ」兩部分，而「一五七Ａ」部分土地未在徵收計劃範圍內
          云云抗辯；嗣經鈞院詳加調查，查明系爭土地係全筆在徵收計劃之內，且
          地價補償費四十八萬零四百七十五元亦由當時擔任管理人之曾水樞具領後
          。被告等人復改變策略，另以所謂「工程變更設計，系爭「一五七Ａ」部
          分之土地不在工程範圍內」為由，主張主管機關應主動撤銷徵收云云。惟
          此抗辯顯與事實不符。查本件淮子埔段的徵收計畫書，係在陸軍總司令部
          申請辦理徵收時，即檢卷呈送，從未變更，斷無被告所稱於工程設施圖繪
          製時，發現一五七地號土地之一部不在徵收範圍內，因而將系爭土地分為
          Ａ、Ｂ兩部分，「一五七Ａ」不予徵用等情。被告援引內政部九十一年三
          月一日台內地字第０九一００六七八四八號函及附件作為證據，然而該等
          文件根本未論及此，被告辯詞實與卷證資料不符，不足採信。
    （二）又土地徵收為行政處分，未經行政爭訟程序推翻前，仍合法、有效存在，
          原告仍得本於所有權人之地位，請求被告返還系爭土地。縱認系爭土地「
          一五七Ａ」部分之土地有土地徵收條例第四十九條第一項第一款工程變更
          設計等情事存在（僅為假設語氣，原告否認），基於土地徵收之性質係行
          政處分，依行政程序法第一百十條第三項之規定：「行政處分未經撤銷、
          廢止、或因其他事由而失效者，其效力繼續存在」，因此，在未有任何行
          政爭訟程序加以推翻之前，普通法院應受其拘束，此為行政法上之存續力
          ，為實務及學說所肯定。準此，絕非對於業已存在之行政處分，於經撤銷
          之前，即率爾質疑或揚棄原徵收之行政處分。是系爭土地在未經原土地所
          有權人公業觀音祀依土地徵收條例第五十條申請撤銷徵收（原告否認其有
          此權利），並經主管機關審查核准撤銷前，該徵收之行政處分仍係合法、
          有效存在。原告自得以所有權人之身份，對無權佔有系爭土地之被告等人
          ，行使所有物返還請求權。被告辯稱依土地徵收條例第五十一條之規定，
          原告對系爭土地行使返還所有物之權利已失所依據，起訴欠缺權利保護之
          要件云云，顯對該法律條文有所誤解。
    四、系爭如附圖Ｂ、Ｃ部分所示土地上並無建築物存在，被告抗辯本件建築物及
        系爭土地之使用仍依從來之狀態，實不可採：
    （一）又系爭如附圖Ｂ、Ｃ部分所示土地上，並無百年房舍建築存在。被告抗辯
          其上有建築物從未發放補償費，得繼續為從來之使用，實不知所云。再者
          ，按土地徵收時，其上之改良物應一併徵收，固為土地法第二百十五條所
          明定，惟如其上之改良物於土地徵收當時並不存在，即無一併徵收之可言
          ；且縱使改良物於土地徵收之時即已存在，亦非絕對一併要徵收。蓋倘改
          良物依法令規定係不得建造，或經所有人要求取回並自行遷移者，該改良
          物即不在一併徵收範圍之內，此參諸土地法第二百一十五條於七十八年十
          二月二十九日修正之前後條文內容及其修正之立法理由自明。
    （二）倘被告所辯所謂百年建物係指坐落於系爭如附圖Ｂ、Ｃ部分所示以外之他
          部分土地上，縱有土地改良物未發給補償費之情事（原告否認），依土地
          徵收條例第二十一條第二項規定，原所有權人得為繼續從來之使用的部分
          ，應僅限於該改良物及改良物所以坐落之土地，而不及於同一地號其他土
          地。本件系爭部分並非該改良物所在之土地，自無該條文之適用。
    五、被告甲○等人無權占有原告管領之國有土地，受有相當於法定租金之利益，
        原告爰本於民法第一百七十九條「不當得利返還請求權」，訴請被告給付相
        當於法定租金之不當得利：
    （一）按無權占有他人之土地，可能獲得相當於租金之利益為社會通常之觀念，
          此有最高法院六十一年度台上字第一六九五號判例見解可資參照；而租用
          基地建築房屋，其租金以不超過土地申報總價額年息百分之十為限，土地
          法第九十七條第一項、第一百零五條定有明文。
    （二）被告甲○等人明知渠就系爭土地並無任何使用管理之權源，竟共同於其上
          栽種植物，堆置器具物品使用。被告無權占有系爭土地，原告機關本於民
          法第七百六十七條所有人之物上請求權之規定，自得訴請被告等人返還所
          有物。被告等占用系爭土地如桃園縣大溪地政事務所八十七年十二月十日
          淮子埔段一五七地號土地複丈成果圖Ｊ、Ｃ、Ｎ、Ｆ所示部分土地，原告
          另案請求甲○等人返還相當於法定租金之不當得利，計算租金方式亦係以
          申報地價百分之十為之，此業經鈞院中壢簡易庭以九十年度壢簡字第二二
          二號判決認定「侵權行為之損害賠償及不當得利之請求返還，性質上並非
          『租金』，應不受土地法有關最高租額之限制」、「系爭土地地目係屬『
          建』地，其開發利用之經濟價值高且鄰近台三乙省道，交通便利地段頗佳
          ，區塊完整‧‧‧原告以申報地價百分之十請求相當於租金之損害，尚屬
          合理」。是本件被告甲○等人無權占有系爭如附圖Ｂ、Ｃ部分所示之土地
          ，面積合計二千三百三十六平方公尺，共同栽種果樹、飼養牲畜及堆置器
          具物品等，既與前開判決所涉之土地係同一地號土地，亦有相當高之經濟
          開發價值，原告援引相同之計算方式計算被告等人應返還之利益，應無過
          當之處。
    （三）查系爭土地於八十九年度七月公告現值為每平方公尺四千零二十元，被告
          等人占用面積計為二千三百三十六平方公尺，被告等人應返還所受之不當
          得利為八十七萬零五百五十七元，計算方式詳如附表所示。
    （四）關於系爭土地占有人之部分，按鈞院八十七年度訴字第一０八七號返還所
          有物事件中，於八十七年十二月十日勘驗時，同為該案被告甲○代表全部
          被告在場接受訊問，於承審法官問及系爭土地使用現況時，被告甲○親自
          答稱：「一五七Ｄ豬圈是甲○的」、「果樹及農作物都是甲○、大哥、二
          哥共有」等語，其中大哥係指被告乙○○、二哥指被告丙○○，所謂果樹
          及農作物係指本案系爭土地。準此，被告甲○亦占用系爭土地之事實甚為
          明確。
  參、證據：提出土地所有權狀及土地登記謄本各一件、桃園地方法院八十七年度訴
      字第一０八七號判決一件、台灣高等法院八十八年上字第一六０四號判決及判
      決確定證明書各一件、桃園地方法院中壢簡易庭九十年度壢簡字第二二二號判
      決一件、台北高等行政法院八十九年度訴字第一九０二號判決一件、徵收計畫
      書影本乙份（徵收計畫地籍圖、工程設施圖、徵收土地所有權人姓名住址及面
      積清冊、徵收土地使用情形清冊、民國六十一年十月三十一日第四次協議補償
      會議記錄）、徵購土地業戶具領補償費聯單一件、用地土地補償地價清冊一件
      、桃園縣政府八十九年二月十四日函一件、陸軍第一營產管理所（63）建人０
      五二一號函一件、國防部中山科學研究院（86）蓮藝字０二０七九號函一件、
      桃園地方法院九十年訴字第一０三八號九十一年七月二十四日言詞辯論筆錄一
      件及桃園地方法院八十七年度訴字第一０八七號八十七年十二月十日勘驗筆錄
      一件（均為影本）為證，並聲請向內政部及聯勤北部地區營產管理處分調閱行
      政院六十三年五月一日台內地字第五八五三八九號函及其附件，以及中山科學
      研究院「龍門、桃園計畫」用地徵收計畫書（含地籍圖）全部資料。
乙、被告方面：
  壹、聲明：（一）駁回原告之訴。（二）如受不利之判決，願供擔保請准宣告免為
      假執行。
  貳、陳述：
    一、系爭土地於六十三年間辦理徵收時，依徵收地籍圖所載，已分為「一五七Ａ
        」及「一五七Ｂ」二部分，「一五七Ａ」即被告占有部分。系爭土地係整筆
        徵收且已經徵收完畢。
    二、系爭土地原為大溪公業觀音祀所有，由被告之父蔡林勝與所有權人訂立三七
        五租約，並於地上建有三合院及農舍，蔡林勝去世後，由被告三人繼承耕作
        並世居於此。六十三年間，原告報請徵收系爭土地，依其規劃圖將土地劃分
        為「一五七Ａ」及「一五七Ｂ」二部分，系爭建物即位於上開「一五七Ａ」
        部分，桃園縣政府發放徵收補償費時，亦僅發放土地補償費，而未發放地上
        物之補償費等情，此已經在臺灣高等法院八十八年度上字第一六０四號判決
        認定屬實。系爭土地既是整筆徵收，依土地法之規定，徵收土地應連同地上
        物一併徵收並一併發放補償費，本件既未就地上物發放補償費，依大法官會
        議第五一六號解釋，補償費一經評定後要在「相當期限」內發給，否則徵收
        土地核准案即失其效力，本件系爭土地徵收既失其效力，系爭土地自應返還
        原所有權人，原告徵收取得之所有權已陷於不穩定、不確定狀態，其請求返
        還所有物即失其權利保護要件。
    三、再查徵收之土地應於一定期間內依徵收目的使用，逾期即應撤銷徵收，將土
        地返還原所有權人。系爭土地位於原告機關之大門口，歷經二十八年均未使
        用，即應撤銷徵收將土地返還與原所有權人。而系爭土地雖經公告徵收，但
        於工程設施圖繪製時，發現土地有一部分在輻射範圍外，因而將土地在工程
        圖上分成「一五七Ａ」及「一五七Ｂ」二部分，僅將「一五七Ｂ」部分列為
        工程用地範圍，而「一五七Ａ」部分則不在工程範圍，此已經中央科學研究
        院繪製工程計畫圖報經內政部核准備查在案，有內政部九十一年三月一日台
        內地字第０九一００六七八四八號函及其附件可證。又上開「一五七Ａ」部
        分被隔離在原告所屬研究所圍牆外，且保留原有建物由被告甲○居住長達二
        十五年。
    四、系爭「一五七Ａ」部分不在工程範圍內一事，已臻明確，依土地徵收條例第
        四十九條第一項第一款規定，應辦理撤銷徵收，而此項規定是強制規定，並
        且依同條例第五十一條規定，對於已發之徵收補償費，應通知於一定期限繳
        回，並發還原有土地，是原告行使物上請求權即失依據。復依同條例第二十
        一條第二項前段規定：前項補償費未發放完竣前得繼續為從來之使用。本件
        徵收機關對於系爭土地上之百年房舍並未發給補償費，則原告在發放完竣前
        ，亦無權請求返還所有物。
    五、被告甲○並未占用系爭如附圖Ｂ、Ｃ部分所示土地。
  參、證據：提出行政訴訟起訴狀影本一件、訴訟參加狀影本一件、內政部九十一年
      三月一日台內地字第０九一００六七八四八號函影本一件、行政院六十三年五
      月一日台內地字第五八五三八九號函（稿）影本一件、徵收計畫地籍圖（部分
      ）影本一件為證。
丙、本院（一）依聲請勘驗現場，並囑託桃園縣大溪地政事務所派員測量，製有勘驗
    筆錄及複丈成果圖在卷。（二）依職權向桃園縣政府調閱系爭土地徵收補償發放
    資料卷宗。
    理    由
一、原告主張系爭土地已經於六十三年間徵收為國有，並由行政院於八十四年十一月
    二十八日核准撥用與原告管領使用等情，為被告所不爭執，堪信為真實。被告雖
    抗辯本件徵收未依法一併徵收地上物並於相當期限內發放補償費，徵收核准案已
    失其效力，系爭土地應返還原所有權人，又系爭土地「一五七Ａ」部分並不在計
    畫工程用地範圍內，依土地徵收條例第四十九條第一項第一款規定，應撤銷徵收
    云云。但查：
（一）土地徵收時，其上之改良物應一併徵收，固為土地法第二百十五條所明定，但
      一併徵收之時間，則法無限制，並非必須與土地之徵收同時為之。是於徵收土
      地時，縱未將土地改良物同時徵收，其土地徵收並非無效。準此，本件徵收系
      爭土地時，縱未同時將土地改良物徵收，系爭土地之徵收亦非無效。至大法官
      會議第一一０號及第五一六號解釋均係針對已經徵收之補償費之發給所為之釋
      示，與上開土地法第二百十五條第一項規定無涉，被告以地上物補償費未於相
      當期限內發給，系爭土地徵收案已失其效力云云，尚非可採。
（二）另按已徵收之土地，如因作業錯誤或工程變更設計，致原徵收之土地不在工程
      用地範圍內者，應辦理撤銷徵收，固為土地徵收條例第四十九條第一項第一款
      所明定。但辦理撤銷徵收，應由需用土地人或原土地所有權人申請之，並且原
      核准徵收機關於核准撤銷徵收後應將原案通知該管直轄市或縣（市）主管機關
      。直轄市或縣（市）主管機關於收到原核准徵收機關通知撤銷徵收案時，應公
      告三十日，並通知原土地所有權人於一定期間內繳清應繳回之徵收價額，發還
      其原有土地。未於一定期間內繳清應繳回之徵收價額者，不予發還，仍維持原
      登記，並不得依第九條規定申請收回該土地。亦為同條例第五十條第一項及第
      五十一條第一項、第二項所明定。準上規定可知，縱有上開第四十九條第一項
      所規定應撤銷徵收之事由，但在未經上開程序發還土地與原所有權人之前，國
      家仍為該土地之所有權人，該土地之管領機關亦仍得代國家主張所有權人之權
      利。是本件系爭土地之徵收縱有被告所抗辯應辦理撤銷徵收之事由，但被告既
      未舉證證明系爭土地已因而辦理撤銷徵收程序，並已將土地發還原所有權人，
      是原告主張系爭土地仍為國有乙節，應可採信，被告抗辯國家因徵收取得系爭
      土地之所有權陷於不確定狀態云云，尚非可採。
（三）系爭土地既為國有，且原告為系爭土地之管領機關乙節，復為被告所不爭執，
      準此原告主張其本於系爭土地之管領機關之地位，得代國家主張所有權人之權
      利乙節，應可採信。
二、原告主張系爭土地如附圖Ｂ、Ｃ部分所示面積各為零點一三三五公頃、零點一０
    ０一公頃部分，為被告等三人共同無權占用，種植果樹等農作物乙節，被告甲○
    雖抗辯其並未占用上開土地云云，但查本院另案即八十七年度訴字第一０八七號
    返還所有物事件，於八十七年十二月十日勘驗時，同為該案被告之甲○曾於承審
    法官問及系爭土地使用現況時，答稱：「一五七Ｄ豬圈是甲○的」、「果樹及農
    作物都是甲○、大哥、二哥共有」等語，業經本院調閱上開事件卷宗查明，又原
    告主張被告甲○所指大哥係指本件被告乙○○、二哥指本件被告丙○○，所謂果
    樹及農作物係指如附圖Ｂ、Ｃ部分所示土地上之農作等情，為被告所不爭執，是
    被告甲○亦占用如附圖Ｂ、Ｃ部分所示土地已經明確，其所為上開抗辯，不能採
    信。被告又抗辯依土地徵收條例第二十一條第二項前段規定：前項補償費未發放
    完竣前得繼續為從來之使用。本件徵收機關對於系爭土地上之百年房舍並未發給
    補償費，則原告在補償費發放完竣前，亦無權請求返還所有物云云。惟查土地徵
    收條例係於八十九年二月二日始公布施行，是本件應無該條例第二十一條第二項
    前段規定之適用，合先敘明。又系爭土地如附圖Ｂ、Ｃ部分所示土地上僅有果樹
    、雜木及用木圍籬圍起之簡易雞舍等，並無被告所稱百年房舍等情，業經本院勘
    驗現場查明在案（見本院九十年七月十日勘驗筆錄），是被告抗辯在未發放所謂
    百年房舍補償費前，其得拒絕返還土地云云，亦非可採。此外被告並未另主張證
    明其占用系爭土地如附圖Ｂ、Ｃ部分所示之土地有合法正當權源，是原告主張被
    告係無權占用乙節，亦可採信。
三、按「所有人對於無權占有或侵奪其所有物者，得請求返還之。對於妨害其所有權
    者，得請求除去之。」民法第七百六十七條前段及中段定有明文。從而，本件原
    告依上開規定請求被告將系爭土地如附圖Ｂ、Ｃ部分所示土地（面積各為零點一
    三三五公頃、零點一００一公頃）上之地上物拆除，並將該部分土地返還原告為
    有理由，應予准許。
四、原告主張被告共同無權占有原告管領之系爭土地，受有相當於法定租金之利益，
    原告得本於不當得利返還請求權，請求被告給付如附表所示之不當得利乙節。經
    查：
（一）被告明知就系爭土地並無任何使用管理之權源，竟共同於其上栽種植物，堆置
      器具物品使用，被告可能獲得相當於租金之利益為社會通常之觀念，而被告既
      係無權占有使用系爭土地，自不能享有該利益而應將該利益返還系爭土地之管
      領機關即原告。
（二）原告主張系爭土地地目係屬『建』地，其開發利用之經濟價值高且鄰近台三乙
      省道，交通便利地段頗佳，區塊完整等情，為被告所不爭執。又系爭土地於八
      十五年至八十六年六月、八十六年七月至八十九年六月及八十九年七月之申報
      地價分別為六百六十元、七百六十九元及八百零八元，依原告主張以被告占用
      土地之面積按上開申報地價之百分之十計算之被告所受利益額，則於八十五年
      至八十六年六月間、八十六年七月至八十九年六月間及八十九年七月至九十年
      二月二十日間，每月每平方公尺分別僅為五點五元〔（2336×660×10﹪÷12
      ）÷2336＝5.5〕、六點四元〔（2336×769×10﹪÷12）÷2336＝6.4〕及六
      點八元〔（2336×808×10﹪÷12）÷2336＝6.8〕，依系爭土地之利用及其所
      處地理位置等情狀，原告之主張尚屬合理。從而原告主張被告占用如附圖Ｂ、
      Ｃ部分所示土地，自八十五年二月二十二日起至九十年二月二十二日止所獲得
      之不當利益共為八十七萬零五百五十七元（計算式如附表所示）乙節為可採。
（三）按依不當得利之法則請求返還不當得利，其得請求返還之範圍，以對方所受利
      益為度。又依民法第二百七十一條前段規定，數人負有同一債務而其給付為可
      分者，除法律另有規定或契約另有訂定外，應各平均分擔之。本件被告三人既
      係共同占有使用系爭如附圖Ｂ、Ｃ部分所示土地，獲得如上開金額之利益，而
      負有共同返還該利益與原告之義務，依上開規定，自應且僅平均分擔該債務，
      原告主張被告就上開利益各負全部返還之義務云云，尚非可採。從而，原告本
      於不當得利之法律關係，請求被告給付原告八十七萬零五百五十七元及自九十
      年二月二十三日起至清償日止，按年息百分之五計算之利息部分為有理由，應
      予准許，逾此範圍之請求為無理由，應予駁回。
五、兩造陳明願供擔保，聲請宣告假執行或免為假執行，經核原告勝訴部分，合於法
    律規定，爰分別酌定相當之擔保金額宣告之；原告其餘假執行之聲請，因訴之駁
    回而失所依據，不予准許。
六、因本案事證已臻明確，兩造其餘主張陳述及所提之證據，均毋庸再予審酌，附此
    敘明。
七、據上論結，本件原告之訴為一部有理由，一部無理由，依民事訴訟法第七十九條
    但書、第八十五條第一項前段、第三百九十條第二項、第三百九十二條判決如主
    文。
中　　　華　　　民　　　國　　九十一　　年　　　十二　　月　　 十九　　 日
                                        臺灣桃園地方法院民事第一庭
~B法　　　官　林望民
右為正本係照原本作成
如對本判決上訴須於判決送達後二十日內向本院提出上訴狀
中　　　華　　　民　　　國　　九十一　　年　　　十二　　月　　 十九　　 日
~B法院書記官　劉文松
